【裁判字號】    91,訴,3736
【裁判日期】    920408
【裁判案由】    毒品危害防制條例
【裁判全文】
臺灣高雄地方法院刑事判決                        九十一年度訴字第三七三六號
    公  訴  人  臺灣高雄地方法院檢察署檢察官
    被      告  甲○○
右列被告因違反毒品危害防制條例案件，經檢察官提起公訴（九十年度毒偵緝字第五
二五號），本院判決如左：
    主  文
甲○○施用第一級毒品，處有期徒刑柒月；又連續施用第二級毒品，處有期徒刑陸月
，第二級毒品安非他命壹包（驗前毛重零點捌公克，驗後毛重零點柒公克）、殘留安
非他命粉末之吸食器壹組均沒收銷燬之，空夾鏈袋捌拾個沒收。應執行有期徒刑壹年
，第二級毒品安非他命壹包（驗前毛重零點捌公克，驗後毛重零點柒公克）、殘留安
非他命粉末之吸食器壹組均沒收銷燬之，空夾鏈袋捌拾個沒收。
    事  實
一、甲○○前於民國八十六年間因違反肅清煙毒條例案件，經臺灣高雄地方法院檢察
    署檢察官提起公訴後，本院適用毒品危害防制條例之規定，將其裁定送觀察、勒
    戒後，認無繼續施用毒品之傾向，而於八十七年十一月三十日以八十六年度訴字
    第二九五一號判決免刑確定。詎其明知海洛因、安非他命業經公告分別列為毒品
    防害防制條例第二條第二項第一款、第二款之第一、二級毒品，均不得非法持有
    、施用，竟仍不知悔改，又基於施用第二級毒品安非他命之概括犯意，自九十年
    三月十三日起至九十年九月二十二日止在高雄縣鳳山市○○路九巷十號住處等地
    ，將第二級毒品安非他命置放在鋁箔紙上，下用火燒烤吸食其霧化氣體方式，連
    續施用第二級毒品安非他命多次。另基於施用第一級毒品海洛因之犯意，於九十
    年九月二十二日在前開住處，將第一級毒品海洛因粉末摻入香煙內吸食之方式，
    施用第一級毒品海洛因一次。分別（一）於九十年三月十三日在高雄縣鳳山市○
    ○路九巷十號住處為警查獲。（二）於九十年八月三十一日在上開住處為警查獲
    ，並扣得甲○○所有之第二級毒品安非他命一包（驗前毛重○‧八公克，驗後毛
    重○‧七公克），殘留安非他命粉末之吸食器一組及甲○○所有供其施用安非他
    命預備所用之夾鏈袋八十個。（三）於九十年九月二十二日在上開住處為警查獲
    。經檢察官聲請本院於九十年八月十四日以九十年度毒聲字第五○○四號裁定送
    勒戒處所觀察、勒戒後，認有繼續施用毒品傾向，再聲請本院於九十年十月十六
    日以九十年度毒聲字第六二八二號裁定令入戒治所施以強制戒治。
二、案經高雄縣警察局鳳山分局、高雄市政府警察局三民第一分局、楠梓分局分別移
    送臺灣高雄地方法院檢察署檢察官偵查起訴。
    理  由
一、右揭事實，業據被告甲○○於本院審理時坦承在卷，被告於九十年三月十三日、
    九十年八月三十一日為警查獲後在警局所採集之尿液，經送請高雄市立凱旋醫院
    檢驗結果，均呈甲基安非他命陽性反應，而於九十年九月二十二日經警採取其尿
    液送請高雄縣政府衛生局及高雄醫學大學附設中和紀念醫院檢驗結果，呈嗎啡及
    安非他命陽性反應，分別有高雄市立凱旋醫院九十年三月二十三日高市凱醫檢字
    第六八號、九十年九月二十一日高市凱醫檢字第二二五煙毒尿液檢驗成績書各一
    紙、高雄縣衛生局九十年十月七日九十煙檢字第一六五九號煙毒尿液檢驗成績書
    、高雄醫學大學附設中和紀念醫院九十二年三月十七日編號九二○三─一五六號
    號檢驗報告各一紙在卷足稽，而扣案之疑似安非他命之白色晶體及疑似殘留安非
    他命之吸食器一組經送請高雄醫學大學附設中和紀念醫院檢驗結果，白色晶體一
    包確係第二級毒品安非他命（驗前毛重○‧八公克，驗後毛重○‧七公克），而
    吸食器亦殘留安非他命粉末，分別有該院九十二年二月四日編號九二○一─三二
    一號、九二○一─三二二號檢驗報告各一份附審卷可按，此外，復有前開第二級
    毒品安非他命一包（驗前毛重○‧八公克，驗後毛重○‧七公克）、殘留安非他
    命粉末之吸食器一組及空夾鏈袋八十個扣案可資佐證，而海洛因施用入人體後水
    解還原成嗎啡，再循嗎啡之代謝方式排出體外，已據行政院衛生署藥物食品檢驗
    局（73）藥檢壹字第０三０二二一號函敘明綦詳可查，是被告前開自白與事實相
    符，自可採為認定事實之證據，其施用第一、二級毒品之犯行，均堪以認定。再
    查，被告前於八十六年間因違反肅清煙毒條例案件，經檢察官提起公訴後，本院
    適用毒品危害防制條例之規定，將其裁定送觀察、勒戒後，認無繼續施用毒品之
    傾向，而於八十七年十一月三十日以八十六年度訴字第二九五一號判決免刑確定
    等事實，有該判決書影本一份及臺灣高等法院被告全國前案紀錄表及臺灣高雄地
    方法院檢察署刑案資料查註紀錄表各一份在卷可稽，其於該免刑判決後五年內再
    犯本件施用第一、二級毒品部分犯行，經檢察官聲請本院於九十年八月十四日以
    九十年度毒聲字第五○○四號裁定送勒戒處所觀察、勒戒後，認有繼續施用毒品
    傾向，再聲請本院於九十年十月十六日以九十年度毒聲字第六二八二號裁定令入
    戒治所施以強制戒治，亦有上開觀察、勒戒及強制戒治案卷暨臺灣高雄看守所附
    設勒戒處所九十年十月三日高所坤戒勒字第二六三○號函所附有無繼續施用毒品
    傾向證明書在卷可稽，被告於前開免刑判決確定後，五年內再犯施用第一、二級
    毒品犯行，經裁定送勒戒處所觀察勒戒後，認有繼續施用毒品傾向，應依法予以
    論罪科刑。
二、查海洛因、安非他命分別係毒品危害防制條例第二條第二項所稱之第一、二級毒
    品，均不得持有、施用。次按犯毒品危害防制條例第十條之施用第一級、第二級
    毒品罪者，檢察官應先將被告送勒戒處所觀察、勒戒，經觀察、勒戒後，認無繼
    續施用毒品傾向者，應由檢察官為不起訴處分。依此為不起訴處分後，五年內再
    犯第十條施用第一級、第二級毒品之罪，經觀察、勒戒後，認有繼續施用毒品之
    傾向或三犯以上者，則不適用前開不起訴處分規定，而應依一般刑事訴訟程序予
    以起訴論罪科刑。此觀諸毒品危害防制條例第二十條第一項、第二項前段、第三
    項前段規定自明。再按同條例第三十五條規定，於該條例修正施行前繫屬之案件
    ，除有刑法第二條第一項但書之情形外，於修正後，由法院依修正後規定處理之
    ，依修正後規定應為不起訴處分者，法院應為免刑判決。由上揭相關規定可知，
    於毒品危害防制條例修正施行前繫屬之案件，於修正後，由法院依修正後規定將
    被告送勒戒處所觀察、勒戒後，認無繼續施用毒品傾向，而為免刑判決確定後，
    五年內再犯第十條施用第一級、第二級毒品之罪，經觀察、勒戒後，認有繼續施
    用毒品之傾向者，應同有上開毒品危害防制條例第二十條第三項前段規定之適用
    。本案被告前既已因施用毒品案件，經本院送勒戒處所觀察、勒戒後，因認無繼
    續施用毒品傾向，經判決免刑確定後，五年內再度施用第一級、第二級毒品，再
    經觀察、勒戒後，仍有繼續施用毒品之傾向，即應依法論罪科刑。核被告所為，
    分別係犯毒品危害防制條例第十條第一項之施用第一級毒品罪及同條第二項之施
    用第二級毒品罪。至被告先後持有第一、二級毒品之行為，因其持有後進而施用
    ，其持有之低度行為應分別為施用第一級、第二級毒品之高度行為所吸收，均不
    另論持有第一、二級毒品罪。又被告分別先後多次施用第二級毒品之行為，時間
    緊接，且反覆為之，所犯又係同一罪名之罪，顯係基於概括犯意為之，應依連續
    犯規定論以一罪。再者，被告所犯施用第一級毒品及施用第二級毒品罪二罪之間
    ，犯意各別，行為互殊，應予分論併罰。審酌被告於毒品危害防制條例施行前，
    已有施用毒品之不良素行，經本院適用新法毒品危害防制條例之規定，將其裁定
    送觀察、勒戒後，以無繼續施用毒品之傾向，而為免刑判決確定後，仍未戒絕毒
    品，再犯相同之罪，顯見其戒毒意志不堅，無悔改之意，本不宜寬貸，惟念其施
    用毒品乃自戕一己之身體健康，尚未害及他人，於本院審理期間已坦承犯行，態
    度尚佳等一切情狀，就其所犯上開二罪，分別量處如主文所示之刑，並定其應執
    行之刑，以資懲儆。扣案之第二級毒品安非他命一包（驗前毛重○‧八公克，驗
    後毛重○‧七公克）係第二級毒品，已如前述，另扣案之吸食器一組，其上殘留
    安非他命粉未，茲因其上之毒品殘渣已無從與該吸食器分析剝離，應均視同毒品
    ，爰依毒品危害防制條例第十八條第一項前段規定，宣告沒收銷燬之。又扣案之
    空夾鏈袋八十個，並未殘留安非他命粉末，有高雄醫學大學附設中和紀念醫院九
    十二年二月四日編號九二○一─三二三號檢驗報告一份附審卷可按，係被告所有
    供其犯罪預備所用之物，業據被告陳明在卷，爰依刑法第三十八條第一項第二款
    宣告沒收。至鑑驗耗用之毒品，既已滅失，即無庸再為沒收諭知。
據上論斷，應依刑事訴訟法第二百九十九條第一項前段，毒品危害防制條例第十條第
一項、第二項、第二十條第三項、第十八條第一項前段，刑法第十一條、第五十六條
、第五十一條第五款、第三十八條第一項第二款，判決如主文。
本案經檢察官林慧美到庭執行職務。
中      華      民      國      九十二      年      四      月    八    日
                                  臺灣高雄地方法院刑事庭
                                      法  官    涂裕洪
右正本證明與原本無異。
如不服本判決，應於判決送達後十日內，向本院提出上訴狀。
                                      書記官    賴佳慧
中    華    民    國      九十二     年      四     月      九      日
附錄本判決論罪法條：
毒品危害防制條例第十條第一項：
  施用第一級毒品者，處六月以上五年以下有期徒刑。
毒品危害防制條例第十條第二項：
  施用第二級毒品者，處三年以下有期徒刑。


司法院資訊處製作；財團法人民間司法改革基金會備份。
